【裁判字號】    92,交聲,66
【裁判日期】    920526
【裁判案由】    聲明異議
【裁判全文】
臺灣嘉義地方法院交通事件裁定                      九十二年度交聲字第六六號
    原處分機關  交通部公路總局嘉義區監理所
    異  議  人  甲○○
右列異議人即受處分人因違反道路交通管理處罰條例案件，對於原處分機關即交通部
公路局嘉義區監理所中華民國九十二年二月二十六日所為之處分（嘉監裁字第裁七○
－ＪＣ0000000號裁決書）聲明異議，本院裁定如左：
    主  文
異議駁回。
    理  由
一、異議意旨略以：異議人即受處分人甲○○於民國九十二年一月四日凌晨一時三十
    分許，駕駛鴻聯通運公司所有車牌號碼七Ｒ—０九九號營業用曳引車聯結九Ｘ—
    八九號半拖車，行經南投縣台十六線一五點五公里處，因該路段經公告為二十四
    小時禁行砂石車路段，因而為警攔檢製單舉發，並經原處分機關以行駛公告禁駛
    路段為由，裁決異議人罰鍰九百元，並計違規點數一點，惟第四河川局指定該禁
    行砂石車之路段之替代道路為河床便道，明顯違反水利法第七十八條第一項第五
    款之規定，因此，異議人如指示行駛河床便道，豈非知法犯法，因此，除非第四
    河川局已指定合法之替代道路，否則，原處分機關之裁決應屬違法，應予撤銷云
    云
二、按為維護道路交通安全與暢通，公路或警察機關於必要時，得就指定某線道路或
    某線道路區段禁止或限制車輛、行人通行，或禁止穿越道路，或禁止停車及臨時
    停車等左列事項發布命令，道路交通管理處罰條例第五條第一款定有明文；又汽
    車駕駛人，駕駛汽車有不遵守公路或警察機關，依第五條規定所發布命令者，處
    新臺幣（下同）九百元以上一千八百元以下罰鍰，亦經道路交通管理處罰條例第
    六十條第二項第二款所明定；再汽車駕駛人有第六十條第一項、第二項第一款至
    第三款情形之一者，除依原條款處罰鍰外，並予各記違規點數一點，並有同條例
    第六十三條第一項第一款之明文規定。
三、經查：
  （一）本件異議人對於其駕駛上開營業用曳引車聯結半拖車行駛上開禁駛砂石車路
        段，因而為警攔檢製單舉發之事實並不爭執，並有南投縣警察局舉發違反道
        路交通管理事件通知單一份在卷可稽（見原處分機關聲明異議卷），而南投
        縣政府依據九十一年九月份道路交通安全聯席會報決議及道路交通管理處罰
        條例第五條規定：為確保本縣交通安全，維護沿線居民環境品質及生活安寧
        ，南投縣政府於九十一年九月二十六日以府授警交字第０九一０一六八五五
        ０號公告南投縣省道台十六線禁駛路段起迄為自集集鎮台十六線十一點五公
        里處至水里鄉台十六線、台二十一線苗圃三岔路口路段，此有南投縣政府警
        察局九十二年五月十四日投警交字第０九二００一八三四五號函與所附之公
        告影本、照片二張在卷可查，足見異議人所行駛之省道台十六線一五點五公
        里路段，為南投縣政府公告禁行砂石車路段無疑。
  （二）再者，該路段砂石車應行駛之替代道路為自集集鎮台十六線八點五公里處（
        勝發砂石場前），經經濟部第四河川局、南投縣砂石公會、貨運工會、南投
        縣政府流域管理局、環保局等單位，多次履勘並決議：南投縣砂石公會同意
        整合濁水溪、陳有蘭溪沿線砂石業者，在該處（勝發砂石廠前）設置砂石車
        洗車道設備及河床便道整修事宜，以免造成嚴重環境污染及交通安全衝擊，
        砂石車均由該處銜接上台十六線，且在該替代道路口亦設有進行砂石車之禁
        止標誌與替代道路公告，有上開南投縣警察局函文與照片二張在卷可查。至
        異議人雖質疑該替代道路違反水利法第七十八條第一項第五款（九十二年二
        月修正前）有關「禁止在堤身指定道路外行駛車輛」之規定，惟查，水利法
        該款規定全文為「在堤身及其附屬建造物墾種、放牧，或設置有害之建造物
        ，或在堤身指定通路外行駛車輛、牲畜。」，由該款之文義觀之，該款之目
        的應在保護堤防之安全，因此，「禁止在堤身指定通路外行駛車輛」所禁止
        者亦應為在堤身行駛車輛之行為，而非禁止在河床行駛車輛之行為，因此，
        本件第四河川局等單位決議以河床便道為砂石車之替代道路，並未違反修正
        前水利法第七十八條第一項第五款之規定，異議人對此應有誤會。再者，在
        河川內施設「臨時運輸便道」，其主要法源依據為河川管理辦法第六章「河
        川管理使用」第二十八條至第四十八條之規定，此有經濟部水利署第四河川
        局九十二年五月二十一日水四管字第０九二五００三四六九０號函在卷可參
        ，準此，本件有關主管機關指定河床便道為砂石車替代道路，應無違法可言
        。
三、綜上所述，異議人所持之理由並無可採，本件主管機關指定之砂石車替代道路有
    其法源依據，並無違法之處，且在替代道路與進行砂石車路段之路口，均分別設
    有明確之公告標示與禁止號誌，異議人應無不知之理，因此，原處分機關依據道
    路交通管理處罰條例第六十條第二項第二款規定，異議人裁處罰鍰九百元，並依
    同條例第六十三條第一項規定併記違規點數一點，並無任何不當或違法之處。本
    件聲明異議為無理由，應予駁回。
據上論結，應依道路交通管理處罰條例第八十七條第二項、道路交通案件處理辦法第
十九條，裁定如主文。
中      華      民      國    九十二    年      五      月    二十六    日
                              臺灣嘉義地方法院交通法庭
                                  法  官  林  坤  志
右正本證明與原本無異。
如不服本裁定，應於裁定送達後五日內向本院提出抗告狀（應附繕本）。
中      華      民      國    九十二    年      五      月     二十六   日
                                  書記官  李  子  英


司法院資訊處製作；財團法人民間司法改革基金會備份。
